臺灣板橋地方法院刑事判決　　　　　　　 94年度訴字第449號
公　訴　人　臺灣板橋地方法院檢察署檢察官
被　　　告　丙○○
上列被告因違反洗錢防制法案件，經檢察官提起公訴（94年度偵
字第782 號），本院判決如下：
    主  文
丙○○幫助掩飾因自己重大犯罪所得財物，處有期徒刑肆月，如
易科罰金，以佰元折算壹日。所得財物新臺幣仟元沒收，如
全部或一部不能沒收時，以其財產抵償之。
    事  實
一、丙○○因缺錢花用，適見自由時報分類廣告欄刊登收購金融
    帳戶一事，其可預見提供自己帳戶予他人使用，係供他人掩
    飾因自己重大犯罪所得財物之用，竟基於幫助洗錢之犯意，
    於民國九十三年十月十九日，依該廣告上之電話號碼，與不
    詳真實姓名年籍自稱「莊德敬」之成年男子聯絡後，於同年
    月二十日十一時許，先後至臺北縣永和市○○路五八八號之
    中國信託商業銀行雙和分行、及同路段四一一號之誠泰商業
    銀行永和分行，分別以自己名義開設活期儲蓄存款帳戶（帳
    號分別為000000000000號、0000000000000 號）後，隨即於
    同日十六時許，在臺北縣永和市○○路○段二００號前，將
    其於前開銀行及在士林郵局開立之存款帳戶（帳號為000000
    00000000號）之存摺、印章暨提款卡及身分證影本，以每本
    新臺幣（下同）一千元之代價，出售予前來接洽之不詳真實
    姓名年籍自稱「李先生」之成年男子，供他人作為存、提款
    及轉帳匯款所用，共計得款三千元，而以此方式幫助該犯罪
    集團於為常業詐欺犯行時，掩飾其重大犯罪所得之財物，使
    不易追查。嗣該犯罪集團即基於常業詐欺之犯意，於九十三
    年十月二十三日，以地下錢莊名義撥打電話予甲○○（起訴
    書誤載為張判，應予更正），偽稱其子因替朋友作保，有財
    務糾紛，目前在渠等手裡，需拿到錢始放人為由，致使甲○
    ○情急之下而陷於錯誤，依該犯罪集團人員指示，至臺北縣
    永和市○○路五八八號之中國信託商業銀行雙和分行之自動
    櫃員機匯款，先後於同日十七時五十二分許、十七時五十四
    分許、十八時三十三分許、十八時五十分許，分別將現金二
    萬七千元、二萬元、三萬元、二萬二千元，匯入丙○○前開
    在中國信託商業銀行雙和分行所開立之000000000000帳戶內
    ，另復於同日十九時十二分許，將其在合作金庫銀行開戶，
    帳號為000000000000000 帳戶內之十萬元，匯入丙○○前開
    帳戶內，共計匯款達十九萬九千元。其後甲○○查覺有異始
    知受騙而報警處理。嗣於九十三年十一月五日十一時許，丙
    ○○前往萬泰商業銀行中和分行，復欲辦理開戶時，因其已
    列為警示對象，經銀行人員許文怡報警處理，而為警查獲。
二、案經臺北縣政府警察局中和分局報告臺灣板橋地方法院檢察
    署檢察官偵查起訴。
    理  由
一、前揭事實，業據被告丙○○於本院審理時供承不諱（見本院
    九十四年六月二十二日審判筆錄第八頁），並經證人即被害
    人甲○○於警詢時及偵查中證述綦詳，及證人許文怡在警詢
    時證述在卷，而被告在本院審判程序亦同意以上開證人之證
    言作為證據，且本院審酌上開證述作成時之情況認為適當，
    是自得以渠等之證言為證據。此外，復有甲○○匯款至被告
    在中國信託商業銀行雙和分行前開帳戶之交易明細表五紙、
    中國信託商業銀行九十四年五月二十日中信銀作業00000000
    005 號函暨開戶資料、誠泰商業銀行永和分行九十四年四月
    十一日誠泰銀永字第30號函暨開戶資料、中華郵政股份有限
    公司九十四年四月十四日儲字第0940706070號函暨開戶資料
    、申請變更帳戶事項申請書等件在卷可憑。又本件犯罪集團
    ，係利用購買而來之人頭帳戶實施詐欺，觀諸該犯罪集團成
    員大費周章收購存摺、提款卡，再撥打電話對社會大眾詐騙
    財物，其有組織與計畫之施用詐術，足見該犯罪集團成員，
    均恃此種詐欺他人財物為生，以詐欺為常業，所為係洗錢防
    制法第三條第一項第五款所指之「重大犯罪」，其掩飾上開
    自己重大犯罪所得之財物，自屬洗錢防制法第二條第一款所
    規定之洗錢行為。復按於郵局或銀行等金融機構開設存款帳
    戶，請領存摺及提款卡一事，原係針對個人身分之社會信用
    而予以資金流通，具有強烈之屬人性，而金融帳戶為個人理
    財之工具，於郵局或銀行等金融機構申請開設存款帳戶亦無
    任何特殊之資格限制，一般民眾皆可以存入最低開戶金額之
    方式，任意於銀行或郵局等金融機構申請開設存款帳戶，且
    一人並可於不同之金融機構申請多數之存款帳戶使用，此屬
    眾所周知之事實，亦為被告所應知，是依一般人之社會生活
    經驗，若見他人不以自己名義申請帳戶，反而向人收購存款
    帳戶供己使用，衡情對於該等帳戶是否供洗錢等目的不法使
    用當有合理之懷疑，以被告係心智成熟之成年人，且利用他
    人帳戶從事重大犯罪洗錢之方式，早為傳播媒體廣為報導，
    依其個人之經驗，應有預見販售存摺及提款卡供他人使用，
    係幫助從事重大犯罪之人以上開帳戶掩飾犯罪所得財物，然
    被告仍以三千元之代價，將其帳戶之存摺、提款卡交予不詳
    姓名之成年男子，可見縱令因而幫助他人掩飾重大犯罪所得
    財物，亦不違反其本意，被告有幫助洗錢之行為及不確定故
    意，至為灼然。本案事證明確，被告幫助洗錢之犯行，洵堪
    認定。
二、核被告所為，係犯刑法第三十條第一項、洗錢防制法第九條
    第一項之幫助洗錢罪。又被告係基於幫助之意思，參與構成
    要件外之行為，為幫助犯，爰依刑法第三十條第二項之規定
    減輕其刑。被告犯上開幫助洗錢罪後，於審判中自白犯罪，
    爰依洗錢防制法第九條第五項之規定遞予減輕其刑，併依法
    遞減輕之。爰審酌被告提供帳戶予不法詐欺集團，非但增加
    被害人尋求救濟之困難，亦使不法詐欺集團得以順利掩飾其
    常業詐欺所得財物，惟念及被告犯後業已坦承不諱，兼衡被
    告素行狀況、智識程度、犯罪手段、所生危害等一切情狀，
    量處如主文所示之刑，並諭知易科罰金之折算標準，以示懲
    儆。至被告提供其前開帳戶幫助洗錢，得款三千元，業據被
    告於本院審理時供承明確，應依洗錢防制法第十二條第一項
    之規定沒收之，如全部或一部不能沒收時，以其財產抵償之
三、又公訴人補充理由書另認：被告丙○○基於幫助常業詐欺之
    犯意，提供詐騙集團存摺、金融卡、帳戶等，供詐欺犯罪之
    用，另涉有刑法第三十條第一項、第三百四十條幫助常業詐
    欺罪嫌云云。惟按犯罪事實應依證據認定之，無證據不得認
    定犯罪事實，刑事訴訟法第一百五十四條第二項定有明文，
    而刑法幫助犯之成立，係以幫助之意思，對於正犯資以助力
    ，故除需對於其實施之幫助行為有所認識外，尚須對正犯之
    犯行有精神上或物質上之積極助力，又幫助犯對於實施之幫
    助行為有認識外，尚須與正犯有幫助之犯意聯絡（最高法院
    十八年上字第二八七號判例、同院二十年上字第一八二八號
    判例可資參照）。訊據被告堅決否認有幫助常業詐欺之犯行
    ，辯稱：伊並不知所提供之帳戶係供詐欺集團使用等語。經
    查，本件被告出售帳戶供他人使用時，依該活期儲蓄存款帳
    戶係供作存提款及匯款之使用特性以觀，被告可能預見上開
    帳戶係供作他人掩飾自己犯罪所得款項之用，業如前述，惟
    尚難逕認其得認識他人實施常業詐欺犯罪之態樣及內容，自
    無從就該正犯所為之常業詐欺構成要件行為予以認識，自不
    得以幫助常業詐欺罪相繩。此外，本院復查無其他積極證據
    證明被告有何幫助常業詐欺之犯行，既不能證明被告有此部
    分犯罪，本應諭知被告無罪之判決，惟該部分若成立犯罪則
    與被告前開論罪科刑之犯罪事實，有想像競合犯之裁判上一
    罪關係，爰不另為無罪之諭知，併此敘明。
據上論斷，應依刑事訴訟法第二百九十九條第一項前段，洗錢防
制法第九條第一項、第五項、第十二條第一項，刑法第十一條前
段、第三十條第一項、第二項、第四十一條第一項前段，罰金罰
鍰提高標準條例第二條，判決如主文。
本案經檢察官乙○○到庭執行職務。
中　　華　　民　　國　　94　　年　　7 　　月　　12　　日
                  刑事第十一庭  審判長法　官  潘翠雪
                                      法  官  楊明佳
                                      法  官  王士珮
以上正本證明與原本無異
如不服本判決應於送達後10日內向本院提出上訴狀。
                                      書記官　程欣怡
中　　華　　民　　國　　94　　年　　7 　　月　　12　　日
附錄本案論罪科刑法條全文：
洗錢防制法第九條：
犯第二條第一款之罪者，處五年以下有期徒刑，得併科新臺幣三
百萬元以下罰金。
犯第二條第二款之罪者，處七年以下有期徒刑，得併科新臺幣五
百萬元以下罰金。
以犯前二項之罪為常業者，處三年以上十年以下有期徒刑，得併
科新臺幣一百萬元以上一千萬元以下罰金。
法人之代表人、法人或自然人之代理人、受雇人或其他從業人員
，因執行業務犯前三項之罪者，除處罰行為人外，對該法人或自
然人並科以各該項所定之罰金。但法人之代表人或自然人對於犯
罪之發生，已盡力監督或為防止行為者，不在此限。
犯前四項之罪，於犯罪後六個月內自首者，免除其刑；逾六個月
者，減輕或免除其刑；在偵查或審判中自白者，減輕其刑。
